臺灣高等法院高雄分院刑事判決　　　　96年度上訴字第1146號
上　訴　人
即　被　告　丁○○
　　　　　　　　　　（另案在臺灣高雄第二監獄執行中）
上列上訴人因搶奪等案件，不服臺灣高雄地方法院96年度訴字第
1016號中華民國96年4 月16日第一審判決（起訴案號：臺灣高雄
地方法院檢察署96年度偵字第3010、3329、5143、7014號），提
起上訴，本院判決如下：
    主  文
原判決關於丁○○搶奪及定應執行刑部分，均撤銷。
丁○○犯如附表所示之搶奪罪，各處如附表「宣告刑」欄所示之
刑，均減刑，詳如附表「減刑後宣告刑」欄所載。應執行有期徒
刑壹年參月又拾伍日，並於刑之執行前，令入勞動處所，強制工
作參年。
    事  實
一、丁○○前因竊盜、懲治盜匪條例、槍砲彈藥刀械管制條例、
    妨害兵役治罪條例、搶奪等案件，經法院分別判處有期徒刑
    1 年10月、7 年4 月、10月、5 月、2 年6 月、1 年4 月確
    定，嗣並經臺灣高雄地方法院以87年度聲字第1990號裁定定
    其應執行之刑為有期徒刑13年10月確定；復因麻醉藥品管制
    條例案件，經法院判處有期徒刑4 月，二者接續執行，於94
    年7 月28日縮短刑期假釋付保護管束，嗣經撤銷假釋，於96
    年5 月25日入監執行殘刑有期徒刑5 年7 月26日，現仍執行
    中（不構成累犯）；其有3 次搶奪前科，為有犯罪習慣之人
    。詎猶不知悔改，復與周萬傳（搶奪部分，業經原審判處罪
    刑確定在案）明知奪取他人貼身財物，有使他人因重心不穩
    而跌倒受傷之危險，仍共同基於為自己不法所有及普通傷害
    不確定故意之犯意聯絡，先後於附表所示之時間、地點，共
    同騎乘周萬傳竊得車牌號碼XYA-706 或HS8-516 號機車（丁○○此部分涉犯收受贓物罪，業經原審判處罪刑確定在案）
    ，以附表所示之方式，沿街乘人不及防備之際，搶奪各該附
    表被害人所有之財物得逞（各次之犯罪時間、犯罪地點、被
    害人、犯罪方式均詳如附表所示）。其中並造成戊○○○跌
    倒因而受有右手第4 指撕裂傷、兩膝擦挫傷之傷害。嗣經警
    於96年1 月18日下午1 時30分許持臺灣高雄地方法院核發之
    搜索票，在丁○○位於高雄縣鳳山市○○路3 巷12之2 號住
    處實施搜索，周萬傳於警搜索時趁隙跳窗騎乘車牌XYA-706
    號機車逃逸。
二、案經丙○○、己○○、甲○○、庚○○○、戊○○○訴由高
    雄縣政府警察局鳳山分局報告臺灣高雄地方法院檢察署檢察
    官偵查起訴。
    理  由
壹、程序方面：
    證人即告訴人丙○○、己○○、甲○○、庚○○○、戊○○○警詢及偵查中陳述之證據能力：
　　按被告以外之人（包括證人、鑑定人、告訴人、被害人及共
  　同被告等）於審判外之陳述雖不符刑事訴訟法第159 條之1
    至之4 等四條之規定，而經當事人於審判程序同意作為證據
    ，法院審酌該言詞陳述或書面陳述作成時之情況，認為適當
    者，亦得為證據；當事人、代理人或辯護人於法院調查證據
    時，知有刑事訴訟法第159 條第1 項不得為證據之情形，而
    未於言詞辯論終結前聲明異議者，視為有前項之同意，同法
    第159 條之5 定有明文。本件證人即告訴人丙○○、己○○
    、甲○○、庚○○○、戊○○○固均曾於警詢及偵查中為陳
　　述，其性質雖屬傳聞證據，惟其等未再於法院審理中為陳述
  　，且查無符合同法第159 條之1 至之4 等前四條之情形，其
    等所為之上開警詢及偵查筆錄內容，業經本院審理時予以提
    示並告以要旨，且各經檢察官及被告表示意見。當事人已知
    上述筆錄乃傳聞證據，且均未於言詞辯論終結前對該等筆錄
    內容異議，依上開規定，是其等於警詢及偵查中之證言，已
    擬制同意其有證據能力，本院審酌上開筆錄作成時，較無人
    情施壓或干擾，亦無不當取供之情形，認為以之作為本案之
    證據亦屬適當，是其等於警詢及偵查中之證言自具有證據能
    力。
貳、實體部分
一、訊據上訴人即被告丁○○對於上揭犯行於原審及本院審理時
    供承不諱，核與證人即告訴人丙○○、己○○、甲○○、庚○○○、戊○○○警、偵訊之證述（分別見96年度偵字第30
    10號卷第24-25 頁、第30頁、第37頁、第39-41 頁、第43-4
    8 頁、第50-51 頁、第59-61 頁、第120-125 頁、第134-13
    6 頁）相符，並有贓物認領保管單4 紙、96年1 月6 日上午
    10時57分許、同年月10日下午2 時21分許、同年月16日下午
    1 時40分許、1 時50分許、同年月18日上午10時46分許、同
    年月20日上午7 時7 分許、同年月24日下午2 時32分許、同
    年月27日上午10時42分許監視錄影帶翻拍照片共計14張、告
    訴人戊○○○診斷證明書各1 紙在卷可憑（分別見96年度偵
    字第3010號卷第34頁、第71頁、第73頁、第116 頁），是被
    告之自白核與事實相符，應堪採信。本件事證明確，被告前
    開犯行，堪以認定。
二、核被告所為，係犯刑法第325 條第1 項之搶奪罪、第277 條
    第1 項之普通傷害罪（附表編號5 部分）。被告與周萬傳就
    上開犯行，有犯意聯絡及行為分擔，應論以共同正犯。被告
    以一行為觸犯上開搶奪罪及傷害罪名，為想像競合犯，應依
    刑法第55條從一重之搶奪罪處斷。又告訴人戊○○○於警詢
    及偵查中均表明欲就傷害部分提出告訴（96年度偵字第3010
    號卷第61、120 頁），是公訴人認告訴人就此部分，未提出
    告訴，尚有誤會。又起訴書所犯法條欄雖未敘及被告涉犯刑
    法第277 條第1 項普通傷害罪，惟犯罪事實欄就傷害事實已
    有所記載，顯在起訴範圍，本院自得予以審理。
三、原審據以論處被告罪刑，固非無見；惟查：(一)附表編號5 告
    訴人戊○○○因遭共犯周萬傳拉扯其跨肩背之皮包致跌倒在
    地而受傷部分，原判決認此為搶奪行為之當然結果，不另外
    構成傷害罪，尚有未洽；(二)就附表編號4 部分，原判決僅記
    載告訴人庚○○○被搶背包1 只，漏未記載背包內有何財物
    ，亦有未洽；(三)又本件被告所犯時間係在96年4 月24日以前
    ，合於中華民國96年罪犯減刑條例第2 條第1 項第3 款減刑
    之規定，原審未及依法為減刑，亦有未洽。被告上訴意旨，
    以原判決量刑過重，其無搶奪犯罪習慣，毋庸強制工作云云
    ，固無理由（詳如後述），惟原判決既有上開可議之處，自
    應由本院將原判決關於被告搶奪部分予以撤銷改判。審酌被
    告有事實欄所述之前科，有臺灣高等法院被告前案紀錄表1
    份附卷可憑，素行非佳，正值年壯時期，不思勤奮工作，賺
    取應得之報酬，竟以不勞而獲之手段多次搶奪，對於個人財
    產安全及社會治安危害重大，應予非難，且搶奪過程中甚至
    造成告訴人己○○、甲○○、戊○○○、乙○○受傷，惡性
    非輕；惟念被告於原審及本院審理中均坦認全部犯行，犯後
    態度尚可，部分贓物已尋回發還（見卷附丙○○立具之贓物
    認領保管單）等一切情狀，各量處如附表「宣告欄」所示之
    刑，並定其應執行之刑，以示懲儆。又其犯罪時間均在96年
    4 月24日以前，合於中華民國96年罪犯減刑條例之減刑條件
    ，均減刑如附表「減刑後宣告刑」欄所載，並定其應執行刑
    。
四、按刑法上規定之犯罪習慣，係指犯罪已成為日常之慣性行為
    ，而認定有無犯罪習慣，固為事實審法院之職權，但行為人
    之犯罪成為習慣，在客觀上有於較長之一段時間內反覆為多
    次犯罪行為之情狀，是以犯罪之次數多寡及犯罪時間之長短
    ，應為認定有無犯罪習慣之重要因素（最高法院79年度台上
    字第4255號、73年度台上字第981 號判決意旨參照）。查被
    告曾於84、86年間，3 次因搶奪案經法院判處有期徒刑1 年
    2 月、1 年4 月、2 年6 月確定在案，其中有期徒刑1 年2
    月部分，已執行完畢，參以被告於96年1 月6 日至同年月18
    日短短數十日間，即再次犯下本案5 件搶奪案件，從其犯罪
    時間、次數觀之，被告顯有犯罪之習慣，且與一般慣犯之長
    期間且有計劃一再多次而以犯罪成為日常習慣之情形相符，
    倘僅受有期徒刑之執行，尚不足以改變其習性，本院為矯正
    被告不良之犯罪之習慣，爰併依刑法第90條，諭知於刑之執
    行前，令入勞動處所強制工作3 年，以資矯正。扣案之黑色
    半罩式安全帽1 頂、銀色半罩式安全帽1 頂，雖分別為被告
    及周萬傳所有之物，此業據被告於警詢陳明在卷（96年度偵
    字第3101號卷第16頁），但並無證據證明為渠等供搶奪犯罪
    所用之物，另扣案之休閒鞋1 雙、駝色外套1 件、藍色布鞋
    1 雙、行動電話1 具、門號0000000000號SIM 卡1 張、周萬
    傳國民身分證1 張等物，均與本案犯罪無關，爰均不諭知宣
    告沒收，附此敘明。
五、同案被告周萬傳及被告被訴收受贓物罪部分，業經原審判決
    確定，自不另論列，附此敘明。
據上論結，應依刑事訴訟法第369 條第1 項前段、第364 條、第
299 條第1 項前段，刑法第28條、第325 條第1 項、第277 條第
1 項、第55條、第51條第5 款、第90條，刑法施行法第1 條之1
，中華民國96年罪犯減刑條例第2 條第1 項第3 款、第7 條，判
決如主文。
本案經檢察官王登榮到庭執行職務。
中　　華　　民　　國　　96　　年　　7 　　月　　27　　日
            刑事第六庭  審判長法  官  王憲義
                              法  官  張盛喜
                              法  官  李璧君
以上正本證明與原本無異。
如不服本判決應於收受本判決後10日內向本院提出上訴書狀，其
未敘述上訴理由者，並得於提起上訴後10日內向本院補提理由書
狀（均須按他造當事人之人數附繕本）「切勿逕送上級法院」。
中　　華　　民　　國　　96　　年　　7 　　月　　27　　日
                              書記官  唐奇燕
附錄本件判決論罪科刑法條：
中華民國刑法第325 條
（普通搶奪罪）
意圖為自己或第三人不法之所有，而搶奪他人之動產者，處6 月
以上5 年以下有期徒刑。
因而致人於死者，處無期徒刑或7 年以上有期徒刑，致重傷者，
處3 年以上10年以下有期徒刑。
第1 項之未遂犯罰之。
附表：
  ┌──┬────┬────┬───────┬──────────┬───────┬───────┐
  │編號│ 行為人 │ 被害人 │ 時間及地點   │      犯罪方式      │    宣告刑    │減刑後宣告刑  │
  ├──┼────┼────┼───────┼──────────┼───────┼───────┤
  │ 1. │周萬傳  │郭淑真  │96年1 月6 日上│周萬傳騎乘車牌號碼XY│丁○○共同意圖│有期徒刑3 月  │
  │    │丁○○  │        │午11時10分許在│A-706 號機車搭載章臣│為自己不法之所│又15日。並於刑│
  │    │        │        │高雄縣鳳山市瑞│慶，見丙○○1 人獨自│有，而搶奪他人│之執行前，令入│
  │    │        │        │隆東路182號前 │步行，認有機可趁，周│之動產，處有期│勞動處所，強制│
  │    │        │        │              │萬傳遂騎乘機車自後方│徒刑7 月。並於│工作3 年。    │
  │    │        │        │              │靠近丙○○，由丁○○│刑之執行前，令│              │
  │    │        │        │              │趁丙○○不及防備之際│入勞動處所，強│              │
  │    │        │        │              │，動手行搶夾在腋下之│制工作3 年。  │              │
  │    │        │        │              │皮包1 只（內有新臺幣│              │              │
  │    │        │        │              │【下同】4 萬8 千元、│              │              │
  │    │        │        │              │手機1 具、提款卡2 張│              │              │
  │    │        │        │              │、身分證1 張）後逃逸│              │              │
  │    │        │        │              │。                  │              │              │
  ├──┼────┼────┼───────┼──────────┼───────┼───────┤
  │ 2. │周萬傳  │己○○  │96年1 月10日下│周萬傳騎乘車牌號碼HS│丁○○共同意圖│有期徒刑3 月又│
  │    │丁○○  │        │午2 時25分許在│8-516 號機車搭載章臣│為自己不法之所│15日。並於刑之│
  │    │        │        │高雄縣鳳山市善│慶，見己○○步行，認│有，而搶奪他人│執行前，令入勞│
  │    │        │        │士街42號前    │有機可趁，周萬傳遂將│之動產，處有期│動處所，強制工│
  │    │        │        │              │機車自後方騎近己○○│徒刑7 月。並於│作3 年。      │
  │    │        │        │              │，由丁○○趁己○○不│刑之執行前，令│              │
  │    │        │        │              │及防備之際，動手行搶│入勞動處所，強│              │
  │    │        │        │              │己○○背在左肩之皮包│制工作3 年。  │              │
  │    │        │        │              │1 只後逃逸（內有現金│              │              │
  │    │        │        │              │3 千元、大陸往來臺灣│              │              │
  │    │        │        │              │通行證1 本、依親居留│              │              │
  │    │        │        │              │證、工作證各1 張、金│              │              │
  │    │        │        │              │手鍊1 條），並致楊秀│              │              │
  │    │        │        │              │雲倒地受有左膝蓋擦傷│              │              │
  │    │        │        │              │（傷害部分，未據告訴│              │              │
  │    │        │        │              │）。                │              │              │
  ├──┼────┼────┼───────┼──────────┼───────┼───────┤
  │ 3. │周萬傳  │甲○○  │96年1 月11日上│周萬傳騎乘車牌號碼HS│丁○○共同意圖│有期徒刑3 月又│
  │    │丁○○  │        │午10時15分許在│8-516 號機車搭載章臣│為自己不法之所│15日。並於刑之│
  │    │        │        │高雄縣鳳山市王│慶，自前方靠近甲○○│有，而搶奪他人│執行前，令入勞│
  │    │        │        │生明路86巷6 弄│，由丁○○趁甲○○不│之動產，處有期│動處所，強制工│
  │    │        │        │4 號前        │及防備之際，動手行搶│徒刑7 月。並於│作3 年。      │
  │    │        │        │              │甲○○抱在胸前之皮包│刑之執行前，令│              │
  │    │        │        │              │1 只（內有現金約6、 │入勞動處所，強│              │
  │    │        │        │              │7 千元、行動電話1 具│制工作3 年。  │              │
  │    │        │        │              │、汽機車駕照、健保卡│              │              │
  │    │        │        │              │、加油票等物）後逃逸│              │              │
  │    │        │        │              │，並致甲○○拉扯中手│              │              │
  │    │        │        │              │部扭傷（傷害部分，未│              │              │
  │    │        │        │              │據告訴）。          │              │              │
  ├──┼────┼────┼───────┼──────────┼───────┼───────┤
  │ 4. │周萬傳  │庚○○○│96年1 月16日下│丁○○騎乘車牌號碼XY│丁○○共同意圖│有期徒刑3月又 │
  │    │丁○○  │        │午1 時50分許在│A-706 號機車搭載周萬│為自己不法之所│15日。並於刑之│
  │    │        │        │高雄縣鳳山市大│傳，先自後方追撞蘇陳│有，而搶奪他人│執行前，令入勞│
  │    │        │        │東一路96號對面│秋蘭所騎乘之機車倒地│之動產，處有期│動處所，強制工│
  │    │        │        │              │，再由周萬傳趁蘇陳秋│徒刑7 月。並於│作3 年。      │
  │    │        │        │              │蘭倒地不及防備之際，│刑之執行前，令│              │
  │    │        │        │              │動手行搶庚○○○側背│入勞動處所，強│              │
  │    │        │        │              │在右胸前之背包1 只（│制工作3 年。  │              │
  │    │        │        │              │內有現金約1 萬餘元、│              │              │
  │    │        │        │              │手機1 具、鑰匙1 串、│              │              │
  │    │        │        │              │健保卡1 張、眼鏡1 付│              │              │
  │    │        │        │              │、筆記本1 本）後逃逸│              │              │
  │    │        │        │              │，並致庚○○○受有右│              │              │
  │    │        │        │              │手小指扭傷之傷害（傷│              │              │
  │    │        │        │              │害部分，未據告訴）。│              │              │
  ├──┼────┼────┼───────┼──────────┼───────┼───────┤
  │ 5. │周萬傳  │戊○○○│96年1 月18日上│周萬傳佯裝向甫抵住家│丁○○共同意圖│有期徒刑3月又 │
  │    │丁○○  │        │午10時45分許在│騎樓前之戊○○○問路│為自己不法之所│15日。並於刑之│
  │    │        │        │高雄縣鳳山市中│，並趁其不及防備之際│有，而搶奪他人│執行前，令入勞│
  │    │        │        │山東路130 巷91│，動手行搶其肩背之皮│之動產，處有期│動處所，強制工│
  │    │        │        │號            │包1 只（內有現金5 千│徒刑7 月。並於│作3 年。      │
  │    │        │        │              │元、行動電話1 具、身│刑之執行前，令│              │
  │    │        │        │              │分證、健保卡各1 張）│入勞動處所，強│              │
  │    │        │        │              │，戊○○○遭拉扯後跌│制工作3 年。  │              │
  │    │        │        │              │倒受有右手第4 指撕裂│              │              │
  │    │        │        │              │傷、兩膝擦挫傷之傷害│              │              │
  │    │        │        │              │，由丁○○騎乘車牌號│              │              │
  │    │        │        │              │碼XY A-706號機車接應│              │              │
  │    │        │        │              │逃逸。              │              │              │
  └──┴────┴────┴───────┴──────────┴───────┴───────┘
